【裁判字號】    98,易,114
【裁判日期】    980319
【裁判案由】    重利
【裁判全文】
臺灣彰化地方法院刑事判決               98年度易字第114號
公  訴  人  臺灣彰化地方法院檢察署檢察官
被      告  甲○○
                      9號
上列被告因重利案件，經檢察官提起公訴（97年度偵字第11247
號），本院判決如下：
    主  文
甲○○乘他人急迫貸以金錢，而取得與原本顯不相當之重利，累
犯，處有期徒刑伍月，如易科罰金，以新臺幣壹仟元折算壹日。
    事  實
一、甲○○前因違反肅清煙毒條例等案件，經臺灣桃園地方法院
    以82年度訴緝字第88號分別判處有期徒刑3 年2 月、1 年2
    月、5 月，應執行有期徒刑4 年6 月確定；復因違反妨害兵
    役治罪條例案件，經本院以82年度訴字第878 號判處有期徒
    刑5 月確定；另因偽造有價證券案件，經臺灣桃園地方法院
    以82年度訴字第2057號判處有期徒刑3 年1 月確定後，經移
    送執行，於民國85年5月10日因縮短刑期假釋出監並付保護
    管束，復於假釋保護管束期間，因施用毒品案件，經撤銷前
    揭假釋，應執行殘刑有期徒刑5年29日，並於93年11月27日
    因縮刑期滿執行完畢。詎其猶不知悔改，於95年及96年間，
    因犯重利罪，而於97年5月26日為本院判處應執行有期徒刑8
    月，經其上訴遭駁回而告確定，仍不知戒惕，復基於重利之
    犯意，於97年8月初，趁乙○○急需用錢，在彰化縣社頭鄉
    ○○路○段716巷4號乙○○住處，貸款新臺幣（下同）10000
    元給乙○○，並約定利息為每10日為1期，每期應支付2000
    元之利息【（2000╱10000）×36.5＝7.3經換算後之年利率
    高達730%，起訴書誤載為240%】，並於借款當日先行預扣第
    1期之利息2000元，藉此方式收取與原本顯不相當之重利，
    乙○○並另外開立面額20000元之本票1張交給甲○○作為擔
    保（未扣案，查獲後已交還乙○○），其後並依約給付甲○
    ○3期即6000元之利息（乙○○稱已付9期即18000元）。嗣
    因乙○○向警員檢舉，始查悉上情。
二、案經乙○○訴由彰化縣警察局北斗分局報告臺灣彰化地方法
    院檢察署檢察官偵查起訴。
    理  由
一、按被告以外之人於審判外之陳述，雖不符刑事訴訟法第159
    條之1 至第159 條之4 之規定，而經當事人於審判程序同意
    作為證據，法院審酌該言詞陳述或書面陳述作成時之情況，
    認為適當者，亦得為證據。當事人、代理人或辯護人於法院
    調查證據時，知有第159 條第1 項不得為證據之情形，而未
    於言詞辯論終結前聲明異議者，視為有前項之同意，刑事訴
    訟法第159 條之5 定有明文。查本案全部卷證，公訴人、被
    告均不爭執其證據能力，本院復衡以該等供述證據作成時之
    情況，應為適當，是可認後述所引用證據之證據能力均無疑
    義，合先敘明。
二、上揭犯罪事實，業據被告甲○○於本院審理時坦承不諱，核
    與證人即告訴人乙○○於警詢時證述之情節大致相符，且有
    臺灣彰化地方法院檢察署勘驗筆錄、車籍查詢資料及現場照
    片附卷可參，足認被告前揭自白與事實相符，洵堪採信，本
    案事證已臻明確，應予依法論科。
三、查本件被告借款取息之利率高達年利率730 ％，此等異於尋
    常之高額利率，不僅與民法第203 條所定之週年利率5 ％之
    法定利率，及同法第205 條所定之最高利率週年利率20％之
    限制，相去甚遠，且與目前銀行放款利率及一般民間利之月
    息2 至3 分相較，亦過於懸殊，衡諸目前社會經濟情況，被
    告等人確係取得與原本顯不相當之重利，至為明確；而告訴
    人乙○○不惜支付如此高額之利息，甘向被告舉債以濟急，
    其應已陷於無援之窘迫地步亦甚為明顯，是觀之被告上開貸
    與告訴人款項之情形，確有乘人急迫之際，藉以收取與原本
    顯不相當之重利之情事無疑。是核被告甲○○所為，係犯刑
    法第344條之重利罪。又被告有上開犯罪事實欄所載之前科
    紀錄，而於93年11月27日縮刑期滿執行完畢等情，有臺灣高
    等法院被告前案紀錄表、臺灣彰化地方法院檢察署刑案資料
    查註紀錄表各1份在卷可憑，其於有期徒刑執行完畢後，5年
    內故意再犯本件有期徒刑以上之罪，為累犯，應依刑法第47
    條第1項之規定加重其刑。爰審酌被告犯罪之動機、目的、
    手段，其前有多項犯罪記錄，品行不佳，竟不知戒惕，一再
    趁人之危，向已陷於急迫之人壓榨財物，道德淪喪，顯有可
    議，且其甫於前案因犯重利罪為本院判處有期徒刑，卻未能
    促其修正不道德之觀念，於上訴中，仍繼續經營重利謀利，
    本無可輕縱之理由，惟念其於本件查獲後，尚知坦認犯行，
    非無悔意，且其於本件中所得利益尚屬輕微，難謂嚴重等一
    切情狀，量處如主文所示之刑，並諭知其易科罰金之折算標
    準，以示懲儆。
據上論斷，應依刑事訴訟法第299 條第1 項前段，刑法第344 條
、第47條、第41條第1 項前段，刑法施行法第1 條之1 ，判決如
主文。
本案經檢察官蔡曉崙到庭執行職務。
中    華    民    國    98    年    3     月    19    日
                  刑事第九庭    法  官  葛永輝
以上正本證明與原本無異。
如不服本判決應於收受判決後10日內，向本院提出上訴書狀，並
應敘述具體理由; 其未敘述上訴理由者，應於上訴期間屆滿後20
日內向本院補提理由書（均須按他造當事人之人數附繕本）「切
勿逕送上級法院」。
告訴人或被害人對於判決如有不服具備理由請求檢察官上訴者，
其上訴期間之計算係以檢察官收受判決正本之日期為準。
中    華    民    國    98    年    3     月    19    日
                                書記官  黃幼華
附錄本案論罪科刑法條全文：
中華民國刑法第344條
(重利罪)
乘他人急迫、輕率或無經驗貸以金錢或其他物品，而取得與原本
顯不相當之重利者，處1 年以下有期徒刑、拘役或科或併科1 千
元以下罰金。


司法院資訊處製作；財團法人民間司法改革基金會備份。
